行　政　法　院　判　決　　　　　　　　　　　　　八十八年度判字第三八○○號
　　原　　　告　峰和建材事業有限公司
　　代　表　人　乙○○
　　　　　　　　　　　　　　　.
　　　　　　　　　　　　　　　.
　　被　　　告　臺北市稅捐稽徵處
右當事人間因營業稅事件，原告不服財政部中華民國八十七年九月二十三日台財訴第
000000000號再訴願決定，提起行政訴訟。本院判決如左︰
　　主  文
再訴願決定、訴願決定及原處分關於罰鍰金額超過新臺幣壹萬壹仟玖佰元部分均撤銷
。
原告其餘之訴駁回。
　　事  實
緣原告民國八十四年十二月份銷售額計新台幣（下同）一一九、三四○元，稅額五、
九六七元，漏未於次期開始十五日內合併申報並繳納應納之營業稅，經被告所屬松山
分處查獲，移由被告核定應補徵營業稅五、九六七元（原告已於八十五年五月三十日
補繳），並按所漏稅額科處三倍罰鍰計一七、九○○元（計至百元）。原告就罰鍰部
分申請復查，未獲變更，一再訴願，遞遭決定駁回，遂提起行政訴訟。茲摘兩造訴
辯意旨於次：
原告起訴意旨略謂︰查修正前營業稅法第五十一條第二款規定罰則，原係漏稅額之五
至二十倍，於過失案例，通常以稅額五倍起罰。八十四年該條修正罰則為漏稅額一至
十倍，則援前例，應以一倍為起罰點。最近與本件類似或相同之漏報營業稅額案件，
均由臺北市政府裁罰一倍，唯本案裁罰三倍。被告引「裁罰金額倍數參考表」為法源
，尚待商榷，請減少裁罰倍數，另予適當處分等語。
被告答辯意旨略謂︰查原告首開違章事實，有「營業人進銷憑證交查異常查核清單」
、被告所屬松山分處八十五年五月十一日北市稽松（創）字第九○三六八六號調查函
等影本附卷可稽，違章事證明確。原告主張原營業稅法第五十一條罰則係稅額五至二
十倍，修正後為一至十倍，請以一倍裁罰等語。惟依八十四年八月二日公布修正之營
業稅法第五十一條規定並參照財政部八十六年八月十六日台財稅第八六一九一二二八
○號函修正之「稅務違章案件裁罰金額或倍數參考表」規定：「．．．銷貨時已依法
開立發票，惟於申報當期銷售額時，有短漏報銷售額情事。按所漏稅額處三倍罰鍰。
但於裁罰處分核定前已補報補繳稅款及以書面承認違章事實，處二倍罰鍰。．．．」
本案裁罰處分日期為八十五年六月八日，而原告於八十五年五月三十日已補報並補繳
所漏稅款及書立承認違章事實之聲明書，是本案於財政部再訴願決定時，原按所漏稅
額科處三倍罰鍰部分應可依前揭部函規定更正改按所漏稅額科處二倍罰鍰計一一、九
○○元，請依行政訴訟法第二十六條前段之規定更正原罰鍰處分，俾維稅政等語。
　　理  由
按「營業人除本法另有規定外，不論有無銷售額，應以每二個月為一期，於次期開始
十五日內，填具規定格式之申報書，檢附退抵稅款及其他有關文件，向主管稽徵機關
申報銷售額、應納或溢付營業稅額。其有應納營業稅額者，應先向公庫繳納後，檢同
繳納收據一併申報。」及「納稅義務人，有左列情形之一者，除追繳稅款外，按所漏
稅額處一倍至十倍罰鍰，並得停止其營業：一、．．．三、短報或漏報銷售額者。」
分別為營業稅法第三十五條第一項及第五十一條第三款所明定。本件原告八十四年十
二月份銷售額計一一九、三四○元，稅額五、九六七元，漏未於次期開始十五日內合
併申報並繳納應納之營業稅，經被告所屬松山分處查獲，有「營業人進銷憑證交查異
常查核清單」、被告所屬松山分處八十五年五月十一日北市稽松（創）字第九○三六
八六號調查函等影本附原處分卷可稽，且為原告不爭之事實，違章事證明確。被告依
營業稅法第五十一條第三款規定，按所漏稅額裁處三倍之罰鍰，於所處罰鍰二倍即一
一、九○○元（計至百元）範圍內，揆諸首揭規定，核無違誤，一再訴願關於此部分
之決定，亦俱無不合。原告主張該條罰則業由五倍至二十倍改為一至十倍，以往過失
案例以五倍起罰，修正後亦應以一倍起罰。與本件類似或相同之漏報營業稅額案件，
臺北市政府即裁罰一倍。被告引「裁罰金額倍數參考表」裁罰，亦有不合云云。查營
業稅法第五十一條罰固由五倍至二十倍，修正為一倍至十倍，但非即係原按舊法處以
最低罰鍰五倍之違章情形均應一律改按新法最低倍數一倍處罰，主管機關於執行該條
裁罰時，非不得斟酌各案情形，為妥適裁罰。本件被告嗣後改裁處原告二倍罰鍰部分
，尚屬行政裁量權合法行使之範圍。被告裁罰時參考裁罰金額倍數參考表，審酌本件
案情予以裁罰，認該參考表並無不妥，而於營業稅法第五十一條規定裁量範圍內，裁
處與該參考表相同之罰鍰倍數，難謂違法。原告執此起訴，非有理由，此部分之訴應
予駁回。至原處罰超過罰鍰二倍部分，被告陳稱：參酌財政部八十六年八月十六日台
財稅第八六一九一二二八○號函修正之「稅務違章案件裁罰金額或倍數參考表」規定
：「．．．銷貨時已依法開立發票，惟於申報當期銷售額時，有短漏報銷售額情事。
按所漏稅額處三倍罰鍰。但於裁罰處分核定前已補報補繳稅款及以書面承認違章事實
，處二倍罰鍰。．．．」本案裁罰處分日期為八十五年六月八日，而原告於八十五年
五月三十日已補報並補繳所漏稅款及書立承認違章事實之聲明書，是本案於財政部再
訴願決定時，原按所漏稅額科處三倍罰鍰部分應可依前揭部函規定更正改按所漏稅額
科處二倍罰鍰計一一、九○○元，請更正原罰鍰處分等語。查被告僅以原告短漏報銷
售額之事實，即裁處三倍罰鍰，而未審酌原告於裁處前已補繳稅款並書面承認違章等
情節，其裁量顯有失當，被告亦自承如審酌上開情節，應改處二倍罰鍰，是罰鍰金額
超過二倍一一、九○○元部分，被告之裁量既有不當，自應予撤銷。
據上論結，本件原告之訴為部分有理由，部分無理由，爰依行政訴訟法第二十六條，
判決如主文。
中    華    民    國     八十八      年      十      月     二十八      日
                    行 政 法 院 第 一 庭
                                審 判 長 評  事      黃  綠  星
                                         評  事      藍  獻  林
                                         評  事      黃  璽  君
                                         評  事      廖  宏  明
                                         評  事      鄭  忠  仁
右  正  本  證  明  與  原  本  無  異
                                         法院書記官  邱  彰  德
中    華    民    國     八十八      年      十      月     二十八      日
